最高法院民事判決　　　　　　　　　　　　　　　　八十八年度台上字第四五七號
　　上　訴　人　壬 ○ ○
　　　　　　　　庚○○○
　　　　　　　　子 ○ ○
　　　　　　　　巳 ○ ○
　　　　　　　　卯 ○ ○
　　　　　　　　戊 ○ ○
　　　　　　　　己 ○ ○
　　　　　　　　乙 ○ ○
　　　　　　　　甲 ○ ○
　　　　　　　　丁 ○ ○
　　　　　　　　午 ○ ○
　　　　　　　　丑 ○ ○
　　　　　　　　寅　　○
　　　　　　　　辰　　○
　　　　　　　　癸 ○ ○
　　　　　　　　丙 ○ ○
　　　　　　　　辛 ○ ○
　　　　　　　　　　　　　共.
　　被 上 訴人　雲林縣政府
　　法定代理人　蘇 文 雄
　　訴訟代理人　黃 佩 韻律師
右當事人間請求給付遲延利息事件，上訴人對於中華民國八十七年五月二十五日台灣
高等法院台南分院第二審更審判決（八十七年度上更(一)字第三號），提起上訴，本院
判決如左：
    主  文
原判決廢棄，發回台灣高等法院台南分院。
    理  由
本件被上訴人主張：上訴人庚○○○、子○○、巳○○、卯○○等之被繼承人林文市
及其餘上訴人於民國七十六年八月七日標得伊出售之坐落雲林縣台西鄉新興區縣有海
埔地，得標之價款及地號、應有部分如原判決附表（以下簡稱附表）所示，惟於繳納
第一期款（即價款之二成）後，即未付款，經伊於七十七年十二月三日以七七府財產
字第一一二六六六號函催，至遲應於七十八年一月十日繳納第二、三期款（每期為價
款之四成），嗣伊另於八十年七月九日以八十府財產字第七一七三五號函再催上訴人
應於八十年七月三十一日前繳納第三期款。詎上訴人就上開第二、三期款遲至附表所
示日期始繳納，自應給付遲延利息等情，求為命上訴人各給付附表「請求遲延利息日
期、金額」欄所示金額之判決（被上訴人請求上訴人各給付金額超過附表「原審判決
之結果」欄所示金額部分，經第一審判決被上訴人敗訴，未據聲明不服）。
上訴人則以：伊標得海埔地，隨即繳清總價約二成價款，其餘分別於附表所示之日期
繳清，且於被上訴人催告前，即付清價款，並無遲延之情事等語，資為抗辯。
原審維持第一審所為上訴人敗訴部分之判決，駁回其上訴，無非以：被上訴人主張之
事實，業據其提出土地登記簿謄本、繳款明細表為證。又上訴人分別繳納不等金額之
保證金，復於七十六年八、九月間繳納第一期款，其餘第二、三期款，被上訴人於七
十七年十二月三日以七七府財產字第一一二六六六號函通知上訴人繳款，上訴人均於
同月十一日收受通知，依雲林縣政府執行標售縣有房地郵遞投標須知第十四條之規定
，上訴人本應於七十八年一月十日前繳清價款，並自七十八年一月十一日起負遲延責
任，嗣於七十九年二月八日被上訴人與各承購人協調，同意承購人於同年二月二十五
日前向約定銀行辦理貸款繳交價款，並自同年二月二十五日起計息；復於同年三月十
二日通知各承購人以貸款之半數繳納價款，並洽約定銀行受理申貸手續，因銀行作業
無法配合，改自同年八月二十二日起計息，其餘未付價款，經被上訴人於八十年七月
九日通知承購人於八十年七月三十一日前繳清等情，有被上訴人七十九年二月十四日
七九府財產字第一三二四二號、七十九年三月十二日七九府財產字第一九二○八號、
七十九年十月十五日七九府財產字第九九一一九號、八十年七月九日八十府財產字第
七一七三五號函可稽。是則被上訴人同意上訴人以貸款半數先行繳納價款，延至七十
九年八月二十二日清償，其餘延至八十年七月三十一日清償。復查上開八十府財產字
第七一七三五號催告函係由上訴人自行提出，上訴人並陳稱被上訴人以該函要求伊等
於八十年七月三十一日前繳款。是上訴人以其未收受該函之抗辯，委不足採。又被上
訴人在第一審起訴時，即已表明請求上訴人給付遲延利息，上訴人亦稱本金部分已繳
清，自難認為被上訴人給與上訴人受領原本之證書，而推定上訴人之遲延利息已受領
。次查被上訴人係於八十五年五月三十一日向第一審法院遞狀起訴，有第一審法院收
狀章可證，則自該日起發生中斷時效之效力。從而，被上訴人請求上訴人給付附表「
原審判決之結果」欄所示金額，為有理由，應予准許等詞，為其判斷之基礎。
按債權人必於得請求債務人清償債務，並已為請求，而債務人逾期不為給付時，始得
請求債務人負遲延給付責任；又催告為履行之請求，被上訴人於八十年七月九日以八
十府財產字七一七三五號函催告上訴人應於八十年七月三十一日前繳納第三期價款，
應認被上訴人上開催告函於八十年七月三十一日前送達上訴人，上訴人於該日仍不履
行繳付價款，始負遲延之責任。上開催告函雖係由上訴人自行提出（見第一審卷第七
一頁、八五頁），但上訴人一再辯稱伊於被上訴人催告前，即付清價款，不生遲延給
付問題云云（見第一審卷一六一頁、原審上字卷一九六頁反面、原審更(一)卷七五頁反
面、七六頁）。乃原審竟未命被上訴人就其主張之上開催告函於八十年七月三十一日
前已送達上訴人之事實負舉證責任，遽以上開催告函係由上訴人自行提出，為不利於
上訴人之認定，尚嫌速斷。又原法院前審言詞辯論期日，審判長質問：「八十年起算
無法證明，要從何日起算？」；被上訴人之訴訟代理人黃佩韻律師答稱：「從原審（
即第一審）起訴狀繕本送達翌日起算」等詞（見原審上字卷二五六頁反面），其真意
究為如何？原審亦未推闡明晰，遽為上訴人敗訴之判決，亦有未合。上訴論旨，指摘
原判決不當，求予廢棄，非無理由。
據上論結，本件上訴為有理由，依民事訴訟法第四百七十七條第一項、第四百七十八
條第一項，判決如主文。
中      華      民      國    八十八    年      三      月      五      日
                              最高法院民事第二庭
                                  審判長法官  曾  桂  香
                                        法官  劉  延  村
                                        法官  徐  璧  湖
                                        法官  劉  福  聲
                                        法官  黃  秀  得
      右正本證明與原本無異
                                              書  記  官
中      華      民      國    八十八    年      三      月     十五     日
